【裁判字號】    95,交聲,24
【裁判日期】    950413
【裁判案由】    違反道路交通管理處罰條例聲明異議
【裁判全文】
臺灣苗栗地方法院交通事件裁定        95年度交聲字第24號
    原處分機關  臺北市交通事件裁決所
    異  議  人
    即受處分人  乙○○
上列受處分人因違反道路交通管理處罰條例案件，對於臺北市交
通事件裁決所於94年1 月25日以北市裁四字第裁22－ZE0000000
號裁決處分（原舉發案號：內政部警政署國道公路警察局公警局
交字第ZE0000000號），聲明異議，本院裁定如下：
    主  文
原處分撤銷。
乙○○不罰。
    理  由
一、原處分機關略以：異議人即受處分人乙○○所有車牌號碼9L
    -3526 號自用小客車，於民國92年5 月25日13時16分，在國
    道一號南向312 公里處，因有「在高速公路超速行駛」之違
    規，為內政部警政署國道公路警察局第五警察隊舉發，異議
    人未依期限繳納，為原處分機關於94年1 月25日裁決，罰鍰
    新台幣（下同）6,000 元。
二、本件異議意旨略以：異議人即受處分人乙○○之父親郭永生
    於2 、3 年前向甲○○買一輛車號9L-3526 號中古車，並登
    記為異議人所有。買來約一個月即發現該車為泡水車，於是
    向甲○○要求換車，甲○○同意換車。後因該車為分期付款
    所購買，無法移轉登記，該車即由甲○○占有使用，前後合
    計被開罰單高達50筆。且因甲○○繳不出車款，因此該車現
    已被拍賣。而異議人於93年12月6 日才考取駕照，且在此之
    前異議人並不會開車，也不住在高雄，又怎麼可能在高雄開
    車被開罰單呢？甲○○表示此車在91年至92年期間的罰單他
    願意負責，也願意繳清罰款，所以由異議人提出聲明異議狀
    ，將91年至92年的罰款希望能由駕駛人甲○○繳納，爰檢送
    91 年 至92年違反道路交通管理事件裁決書，及由甲○○所
    撰寫提及會負責9L-352 6號車之罰單之存證信函1 紙，而請
    求撤銷原處分等語。
三、按汽車行駛於高速公路或設站管制之道路，而不遵管制之規
    定者，處汽車駕駛人3,000 元以上6,000 元以下罰鍰；汽車
    駕駛人有上述情事者，除依原條款處罰鍰外，並予記點1 點
    ，道路交通管理處罰條例第33條第1 項、第63條第1 項第1
    款分別定有明文。又汽車行駛高速公路，應依速限標誌指示
    ，高速公路交通管制規則第5 條前段，亦規定甚明。
四、本件異議人乙○○於81年12月24日原設籍於「台北市○○區
    ○○里○○鄰○○路○ 段59巷27號5 樓」，88年8 月27日遷入
    「台北市○○區○○路1 段3 號2 樓，」，後因結婚關係而
    於93年5 月31日將戶籍遷移「苗栗縣頭屋鄉頭屋村橋頭18鄰
    61號」，因此原處分機關於94年2 月17日將裁決書送達於異
    議人位於苗栗縣之戶籍地，由異議人之配偶林振龍代收，異
    議人於94年3 月7 日提出聲明異議。因原處分機關移送本院
    後，本院函請原處分機關補正資料，故本院係於95年1 月4
    日受理，有臺北市交通事件裁決所違反道路交通管理事件裁
    決書、送達證書、聲明異議狀、違規查詢報表、汽車車籍查
    詢表、舉發違反道路事件通知單、照片各1 份在卷可明，因
    此異議人提出聲明異議並未逾期，合先敘明。。
五、經查：
    (1)異議人乙○○所有車牌號碼9L -3526號自用小客車，於92
      年5 月25日13時16分，在國道一號南向312 公里處，因有
      「在高速公路超速行駛」之違規，為內政部警政署國道公
      路警察局第五警察隊舉發，異議人未依期限繳納，為原處
      分機關於94年1 月25日裁決，罰鍰6,000 元之事實，有臺
      北市交通事件裁決所違反道路交通管理事件裁決書、送達
      證書、聲明異議狀、違規查詢報表、汽車車籍查詢表、舉
      發違反道路事件通知單（下稱舉發單）各1 份在卷可明，
      堪認有上開違規經舉發而被裁決之事實。
    (2)又登記為異議人乙○○所有之9L-3526 號自用小客車，均
      由甲○○占有使用，且甲○○或其所交付之職員才是該車
      之駕駛人，異議人並非汽車所有人亦非汽車駕駛人，此經
      異議人於本院訊問時陳述明確，並有其提出由甲○○願意
      繳納違規款項之存證信函影本為證；並經本院囑託臺灣高
      雄地方法院交通法庭於95年2 月27日訊問證人甲○○具結
      證述明確，有該院訊問筆錄在卷可憑，足以認定上開車輛
      為甲○○占有使用中，甲○○才是該車之所有人。
    (3)承前所述，異議人既然並非該車之所有人，另異議人陳稱
      長期居住於台北及苗栗地區，方於93年12月6 日取得駕駛
      執照，有駕駛執照及戶籍謄本在卷足明，因此於91年4 月
      30日在高雄地區駕車違規之可能性較低，況且依據異議人
      所提出之50件聲明異議案件，其中有舉發單上之收受通知
      連簽章者為「甲○○」（詳見本院95年度交聲字第32號）
      ，足以認定舉發當日違反交通規則為甲○○並非異議人，
      而證人甲○○則承認該車為其所有，係由其或交給其公司
      職員使用，此與舉發單之收受簽章欄上簽名相符，堪認甲
      ○○之證詞可以採信，足證甲○○為舉發當日之汽車駕駛
      人；因此異議人既然從未占有該車，而將車輛交給甲○○
      占有使用，依據動產占有之原理，應以占有該車之甲○○
      為汽車所有人，難以認定該車輛為異議人所有，何況上開
      道路交通管理處罰條例第33條第1 項係處罰「汽車駕駛人
      」，本件應處罰甲○○。綜上所述，依據卷內資料難以認
      定該車輛為異議人所有及為其所駕駛，此外復無證據足以
      證明異議人確有前述違反道路交通管理處罰條例之行為，
      是原處分機關就此所為之裁決處分即有未洽。從而，本件
      異議為有理由，原處分機關所為之本件裁決處分應予撤銷
      ，並由本院自為裁定。
六、據上論斷，應依道路交通案件處理辦法第20條前段，裁定如
    主文。
中    華    民    國    95    年    4     月    13    日
                  交通法庭      法  官  張珈禎
以上正本證明與原本無異
如不服本裁定應於送達後5 日內向本院提出抗告狀
                                書記官  黃雅琦
中    華    民    國    95    年    4     月    13    日


司法院資訊處製作；財團法人民間司法改革基金會備份。
